臺灣臺南地方法院交通事件裁定　　　　　　　　　　九十二年度交聲字第四五二號
　　移 送機 關　交通部公路總局嘉義區監理所臺南監理站
　　受 處分 人
　　即 異議 人　甲○○
　　　（ 原名：張德昌）
右列受處分人因違反道路交通管理處罰條例案件，對於交通部公路局嘉義區監理所台
南監理站民國九十二年七月二十八日所為之裁決處分（南監五字第裁0000000
0號），聲明異議，本院裁定如左：
    主  文
異議駁回。
    理  由
一、聲明異議意旨略以：受處分人即異議人甲○○於民國八十八年八月二十二日十七
    時許，駕駛車牌號碼Ｃ九—０七七一號自小客車，沿臺南市○○路○段快車道由
    南往北方向行駛，途經該路三段七十號前安全島缺口處欲迴轉時，聽見正行走於
    行人穿越道之被害人唐秋鳳大叫，遂於迴轉至臺南市○○路○段北往南方向時，
    即將車停放路邊，並開車窗察看。此時，見被害人唐秋鳳揮手，異議人以為被害
    人唐秋鳳示意其離去，即駕車駛離現場，其並非肇事逃逸，故異議人不服移送機
    關即交通部公路總局嘉義區監理所台南監理站之裁罰，而提起本件異議。
二、按汽車駕駛人，駕駛汽車違反道路交通安全規則，因而肇事致人受傷者，吊扣其
    駕駛執照三個月至六個月；又汽車駕駛人，駕駛汽車肇事致人受傷或死亡，應即
    採取救護或其他必要措施，並向警察機關報告，不得駛離；違者吊扣其駕照三個
    月至六個月，道路交通管理處罰條例第六十一條第三項、第六十二條第一項前段
    分別定有明文。次按汽車行近行人穿越道前，應減速慢行，遇有行人穿越時，無
    論有無交通警察指揮或號誌指示，均應暫停讓行人先行通過；另汽車行駛時，駕
    駛人應注意車前狀況及兩車併行之間隔，並隨時採取必要之安全措施，道路交通
    安全規則第一百零三條、第九十四條第三項亦分別定有明文。
三、經查：
（一）本件受處分人即異議人甲○○於八十八年八月二十二日十七時許，駕駛車牌號
      碼Ｃ九—０七七一號自小客車，沿臺南市○○路○段快車道由南往北方向行駛
      ，途經該路三段七十號前安全島缺口處欲迴轉時，本應注意汽車行近行人穿越
      道前，應減速慢行，遇有行人穿越時，無論有無交通警察指揮或號誌指示，均
      應暫停讓行人先行通過，且汽車行駛時，駕駛人應注意車前狀況，並隨時採取
      必要之安全措施，而依當時情形，客觀上並無不能注意之情事，其能注意竟疏
      未注意於行近行人穿越道前，減速慢行，未暫停讓行人先行通過，且未注意車
      前狀況，並隨時採取必要之安全措施，即貿然迴轉，致其所駕駛之自小客車左
      前輪輾壓正沿長榮路三段七十號前東往西方向步行穿越馬路之被害人唐秋鳳之
      左腳跟，造成唐秋鳳因此受有左腳跟壓傷之事實，業據異議人甲○○於警詢及
      本院中自承在卷，核與被害人唐秋鳳於警詢及本院指述之情節相符，並有道路
      交通事故調查報告表、現場圖、照片二幀及診斷證明書一紙在卷可稽。是異議
      人甲○○於行近行人穿越道時，未減速慢行，亦未暫停讓行人先行通過，且未
      注意車前住況，隨時採取必要之安全措施，其有違反道路交通安全規則致人受
      傷之事實首堪認定。
（二）其次，本件受處分人即異議人甲○○駕駛前開自小客車於右開時、地輾壓被害
      人唐秋鳳之左腳跟，致唐秋鳳受有左腳跟壓傷之傷害，及其肇事後未下車察看
      即駕車離去之事實，業經被害人唐秋鳳於警詢及本院調查時指訴甚詳（詳警詢
      筆錄及本院九十三年一月十五日訊問筆錄），且異議人甲○○於本院訊問時亦
      陳稱：「是聽到有人唉了一聲，我等全部迴轉之後，停到路邊並搖下車窗看怎
      麼回事，結果看到唐小姐向我揮手，我以為她沒事，要我離開，所以就離開了
      」等語（詳本院九十三年一月十五日訊問筆錄），則異議人甲○○既聽聞被害
      人唐秋鳳之叫聲，應當足以認識到其迴車時撞及被害人唐秋鳳致傷之事實，惟
      異議人張世逕竟未下車察看，且未採取救護或其他必要措施，亦未向警察機關
      報告，即駛離現場，其涉有道路交通管理處罰條例第六十二條第一項前段之規
      定甚明。至異議人甲○○雖辯稱：見唐秋鳳向伊揮手，以為唐秋鳳示意其離去
      ，即駕車駛離現場，伊並非肇事逃逸云云。然按道路交通管理處罰條例第六十
      二條第一項前段之規定，僅需駕駛人於肇事後致人受傷，未即採取救護或其他
      必要措施，且未向警察機關報告，即駛離現場即已成罪，其立法目的在防止損
      害範圍之擴大，此有大法官會議解釋釋字第二百八十四號可資參照。是以異議
      人甲○○縱未有故意逃逸（即道路交通管理處罰條例第六十二條第一項後段）
      之犯行，然其在案發現場未下車查看被害人唐秋鳳之傷勢，亦未將唐秋鳳送醫
      救治等情，顯已該當於道路交通管理處罰條例第六十二條第一項前段之規定至
      明。因之，異議人甲○○上開辯解，顯不足採。
四、本件異議人甲○○於右述時、地，駕駛自小客車於行近行人穿越道時，未減速慢
    行，亦未暫停讓行人先行通過，且未注意車前住況，隨時採取必要之安全措施，
    違反道路交通安全規則致人受傷，並在肇事致人受傷後，未即採取救護或其必要
    措施，亦未向警察機關報告，即行駛離之事實，既均可認定，則移送機關即交通
    部公路總局嘉義區監理所臺南監理站據此引用前開道路交通管理處罰條例第六十
    一條第三項（誤引為第二項）、第六十二條第一項前段之規定，而裁處異議人甲
    ○○吊扣駕駛執照十二個月，於法均無不當，異議人甲○○異議為無理由，應予
    駁回。
五、據上論斷，應依道路交通案件處理辦法第十九條，裁定如主文。
中      華      民      國    九十三    年      三      月    三十一    日
                                  臺灣臺南地方法院交通法庭
                                      法  官  鄭燕璘
右正本證明與原本無異。
如不服本裁定應於送達後五日內向本院提出抗告狀。
                                      書記官  陳金堂
中      華      民      國    九十三    年      三      月    三十一    日
